【裁判字號】    98,交聲,568
【裁判日期】    980220
【裁判案由】    違反道路交通管理處罰條例聲明異議
【裁判全文】
臺灣臺北地方法院交通事件裁定         98年度交聲字第568號
原處分機關  臺北市交通事件裁決所
異  議  人
即受處分人  世遊育樂事業股份有限公司
法定代理人  藍今蔚
上列異議人因違反道路交通管理處罰條例案件，對於臺北市交通
事件裁決所民國98年1 月21日所為之裁決處分（原處分案號：北
市裁罰字第裁22-AG0000000號）聲明異議，本院裁定如下：
   主  文
異議駁回。
    理  由
一、原處分機關臺北市交通事件裁決所以異議人公司所有之車號
    8361-QG號自用小客車於民國97年11月30日9時10分許，行經
    最高速限50公里之臺北市○○○路○段423巷口（由東向西）
    路段時，以時速65公里之速度行駛，超速15公里（即超過規
    定之最高時速未滿20公里），經雷達感應測速照相機拍照存
    證後，由臺北市政府警察局交通警察大隊員警以異議人公司
    有違反道路交通管理處罰條例第40條規定之行為，予以掣單
    逕行舉發。嗣異議人公司於舉發通知單上所載之應到案日期
    前（即98年1 月12日前）向原處分機關提出申訴，經原處分
    機關認異議人公司之申訴為無理由，乃依道路交通管理處罰
    條例第40條及違反道路交通管理事件統一裁罰基準表規定，
    裁處新台幣（下同）1,600 元罰鍰。
二、聲明異議意旨略以：車輛超速進入雷達發射波範圍內，測量
    過程便開始啟動，車速超過設定速限，相機同步以1/1000秒
    快門速度自動拍攝採證，經雷達自動電腦照相機測得時速65
    公里，依時速65公里/1000秒，車輛僅只行駛1.805公分，本
    公司所屬車輛車號8361-QG號自用小客車車身長480.5公分，
    雷達自動電腦照相機理應拍攝到前車頭或左前側1.805 公分
    處，查採證照片係由車後方拍攝，且車輛於雷達發射波範圍
    內已行駛480.5 餘公分後始拍攝，顯與事證不符，不足採信
    。又如有2 輛車同時在違規範圍內，不予舉發，查採證照片
    究係內側車道車輛因拍攝遮掩號碼無法辨識，致誤認本公司
    車輛違規超速，採證照片顯有爭議，內側車道車輛其車尾煞
    車燈明確顯示其因高速越過雷達測速照相機即急速踩煞車之
    跡象等語。
三、按汽車駕駛人，行車速度超過規定之最高時速，除有第43條
    第1項第2款情形外，處新台幣1,200元以上2,400元以下罰鍰
    ，道路交通管理處罰條例第40條定有明文。經查：異議人公
    司所有之車號8361-QG號自用小客車於97年11月30日9時10分
    許，行經最高速限50公里之臺北市○○○路○段423巷口（由
    東向西）路段時，以時速65公里之速度行駛，超速15公里（
    即超過規定之最高時速未滿20公里），經雷達感應測速照相
    機拍照存證後，由臺北市政府警察局交通警察大隊員警以異
    議人公司有違反道路交通管理處罰條例第40條規定之行為，
    予以掣單逕行舉發等情，有舉發照片、舉發通知單在卷可考
    ，異議人公司固以前開情詞為辯，然查，本雷達感應測速照
    相機拍照取證，係由雷達主機發射雷達波測速，非屬一般感
    應式線圈，其雷達波為一扇形發射面，每次採證1 張，以斜
    角45度發射，一旦車輛超速進入該雷達發射波範圍內，則其
    測量過程便開始啟動，若車速超過設定速限，相機則同步以
    1/1000秒快門速度自動拍攝採證等情，有臺北市政府警察局
    內湖分局98年1月13日北市警內分交字第09830063300號書函
    在卷可稽，本案雷達感應測速照相機之雷達波既為一扇形發
    射面，以斜角45度發射，在車輛超速進入該雷達發射波範圍
    內，其測量過程便開始啟動，並同步以1/1000秒快門速度自
    動拍攝採證，可見異議人公司所有之上開自用小客車係在超
    速進入雷達感應測速照相機之雷達發射波（扇形發射）範圍
    ，隨即遭該照相機同步以1/1000秒快門速度拍照取證，而依
    卷附採證照片所示，該照片內行駛中之車輛僅有2 部（包括
    行駛在外側車道之上開異議人公司車輛），行駛於內側車道
    之車輛僅拍攝到車尾後保險桿部位，且未能辨識其車牌，若
    本案係該不明車牌之車輛超速，依本案所使用之雷達感應測
    速照相機快門速度，在該車輛超速之同時，當即為該照相機
    同步拍照取證才是，應不致於無法由採證照片辨識其車牌。
    又異議人公司辯稱「依時速65公里/1000 秒，車輛僅只行駛
    1.805公分，本公司所屬車輛車號8361-QG號自用小客車車身
    長480.5 公分，雷達自動電腦照相機理應拍攝到前車頭或左
    前側1.805 公分處」等語，應係對於發射波之發射範圍有所
    誤認，雷達自動電腦照相機既用之以拍照取證，其拍攝角度
    （或者雷射波扇形範圍）自以能清楚拍攝到超速車輛之車牌
    號碼為主要考量，自無可能設定在無法辨識車牌號碼之拍攝
    範圍。至異議人公司所稱「內側車道車輛其車尾煞車燈明確
    顯示其因高速越過雷達測速照相機即急速踩煞車之跡象」一
    節，純屬異議人公司臆測之詞，其不足憑信至灼。
四、綜上所述，異議人公司前開所辯，均不足採，異議人公司所
    有之上開自用小客車有於前開時、地超速行駛之事實，可以
    認定。從而，原處分機關依道路交通管理處罰條例第40條及
    違反道路交通管理事件統一裁罰基準表規定，裁處異議人公
    司1,600 元罰鍰，於法並無不合。至按汽車駕駛人有第40條
    規定之情形者，除依原條款處罰鍰外，並予記違規點數1 點
    ，固為道路交通管理處罰條例第63條第1項第1款所明定。惟
    本件係採對汽車所有人逕行舉發之方式，而本件汽車所有人
    係屬法人，法人並無法為實際之駕駛行為，自無從依上開規
    定記違規點數，是原處分就本件超速違規行為未予記違規點
    數，於法並無不合，併此敘明。
五、據上論斷，應依道路交通管理處罰條例第87條第2 項，道路
    交通案件處理辦法第19條，裁定如主文。
中    華    民    國    98    年    2     月    20    日
                  交通法庭      法  官  李明益
以上正本證明與原本無異。
如不服本裁定，應於裁定送達後5日內向本院提出抗告狀。
                                書記官  劉穗筠
中    華    民    國    98    年    2     月    20    日


司法院資訊處製作；財團法人民間司法改革基金會備份。
